臺灣橋頭地方法院刑事裁定　　　　　　111年度單禁沒字第2號
聲　請　人　臺灣橋頭地方檢察署檢察官
被　　　告　謝勝德


上列被告因違反毒品危害防制條例案件，經檢察官聲請單獨宣告
沒收違禁物（110年度聲沒字第130號），本院裁定如下：
    主  文
扣案之第一級毒品海洛因貳包（驗後淨重合計零點一四五公克，
各含包裝袋壹只）、如附表編號三、五所示吸食器貳組均沒收銷
燬。
其餘聲請駁回。
    理  由
一、聲請意旨略以：被告謝勝德前因違反毒品危害防制條例案件
    ，經檢察官簽結在案，惟扣案之海洛因、甲基安非他命係屬
    違禁物，另吸食器、電子磅秤及分裝杓，均係專供被告施用
    毒品之器具，爰依毒品危害防制條例第18條第1項前段及刑
    法第40條第2項之規定，聲請單獨宣告沒收銷燬等語。
二、按查獲之第一、二級毒品及專供製造或施用第一、二級毒品
    之器具，不問屬於犯罪行為人與否，均沒收銷燬之，毒品危
    害防制條例第18條第1 項前段定有明文。另依前揭毒品危害
    防制條例第18條第1 項前段之規定，得諭知沒收並銷燬之者
    ，以查獲之毒品及「專供」製造或施用毒品之器具為限，不
    及於通常可以供他項用途而將之作為施用毒品之器具，或將
    可供其他用途之物品拼湊組合，以供作為施用毒品之器具等
    非專供施用毒品之吸食器或刮杓等器具。再按供犯罪所用、
    犯罪預備之物或犯罪所生之物，屬於犯罪行為人者，得沒收
    之，刑法第38條第2 項前段亦有明文。末按違禁物得單獨宣
    告沒收，刑法第40條第2項分有明文規定。
三、經查：
    ㈠被告前因施用毒品案件，經本院109年度毒聲字第255號裁
      定送觀察、勒戒後，因無繼續施用毒品傾向，於民國110
      年5月28日執行完畢釋放，並由臺灣橋頭地方檢察署檢察
      官以109年度毒偵字第1716號為不起訴處分確定；而被告
      於110年2月22日施用毒品之犯行，因係於前開觀察、勒戒
      執行前所犯，故不另為觀察勒戒之聲請，而經該署檢察官
      以110年度毒偵字第1424號、110年度偵字第2980號為行政
      簽結在案，有上開不起訴處分書及簽呈等在卷可佐。
    ㈡而扣案之白色粉末2包（即扣押物品目錄表編號20、21）
      ，經送驗結果含第一級毒品海洛因，有高雄市立凱旋醫院
      110年5月4日高市凱醫驗字第67686號濫用藥物成品檢驗鑑
      定書存卷可參，足認確係違禁物無訛，另上開毒品包裝袋
      其上殘留微量毒品難以析離且無析離實益，應與毒品整體
      同視，一併依毒品危害防制條例第18條第1項前段規定宣
      告沒收銷燬。至送驗耗損部分毒品既已滅失，爰不另宣告
      沒收銷燬。扣案之如附表編號3、5所示吸食器2組經送驗
      鑑定認其含有第二級毒品甲基安非他命成分，有高雄市立
      凱旋醫院110年9月2日高市凱醫驗字第69563號濫用藥物成
      品檢驗鑑定書存卷可憑，足認該2組吸食器與其內之第二
      級毒品甲基安非他命已難以析離，整體應視為第二級毒品
      ，亦應依毒品危害防制條例第18條第1項前段規定宣告沒
      收銷燬。
    ㈢又聲請意旨雖認被告為警查扣之分裝勺1支、如附表編號1
      、2、4所示吸食器3組及電子磅秤2台為專供施用毒品之器
      具，惟毒品危害防制條例第18條第1項前段所定係限於「
      專」供製造或施用毒品之器具，所謂「專」供，係指器具
      本身性質上「專」供為製造、施用毒品之用者為限，若通
      常可以供他項用途之器具，以之代用，或將本供為他用途
      之器具拼湊後，以供施用，均非屬之。查被告遭扣案之如
      附表編號1、2、4所示吸食器、分裝勺均為其以日常物品
      拼湊製造臨時替代使用之器具，有扣案物品照片可考，電
      子磅秤亦可供他項用途使用，均非專供施用第二級毒品所
      用之物，合先敘明。且其中如附表編號1、2、4所示吸食
      器經檢驗並無附著毒品成分，有高雄市立凱旋醫院110年9
      月2日高市凱醫驗字第69563號濫用藥物成品檢驗鑑定書在
      卷可按；其他扣案物是否有附著毒品之成分，卷內則無鑑
      定報告可資證明，揆諸前揭說明，本院尚無從依毒品危害
      防制條例第18條第1項前段或刑法第38條第1項、第40條第
      2項之規定，將該等扣案物品諭知沒收銷燬。另考被告警
      詢時稱「該房間是我在使用，上述查扣之違禁品都是我所
      有」、偵查中稱「扣案物都是我的，毒品是我自己的施用
      的」，有其警詢及偵查筆錄可參，均未供述上開物品所為
      何用，自難認與被告所犯本件施用第二級毒品罪行有何關
      連。是上開物品既非違禁物，又無證據可認供其犯罪所用
      或犯罪預備之物，該部分之聲請，尚非有據，應予駁回。
    ㈣檢察官另聲請就扣案之白色粉末4包（即扣押物品目錄表
      編號19、22至24）、白色結晶15包（即扣押物品目錄表編
      號6至18、25、26）沒收銷燬云云。然查，扣押物品目錄
      表編號19、22之白色粉末，經檢驗後未含有第一級毒品海
      洛因成分，有高雄市立凱旋醫院110年5月4日高市凱醫驗
      字第67686號濫用藥物成品檢驗鑑定書在卷可考；其中扣
      押物品目錄表編號22之白色粉末雖含有第五級毒品普卡因
      成分，然無證據證明被告持有係為販賣、轉讓或其他犯罪
      之用，而屬於違禁物，本院自無從予以沒收，而僅屬於行
      政沒入之範疇。至於白色結晶15包，卷內並無業經送檢驗
      之資料，是否確含第二級毒品成分顯屬不明，即難認為係
      第二級毒品甲基安非他命，而不能認屬違禁物，無從依照
      前揭毒品危害防制條例規定單獨宣告沒收。復無證據足認
      該等粉末結晶包係供被告本案施用毒品犯行所用之物、犯
      罪預備之物或犯罪所生之物，已如前述，聲請人聲請單獨
      宣告沒收，於法尚有未合，應予駁回。
據上論斷，應依刑事訴訟法第455 條之36第2 項，毒品危害防制
條例第18條第1項前段，第40條第2項，裁定如主文。
中    華    民    國   111    年    1     月    20    日
                  刑事第一庭    法  官  王奕華
以上正本證明與原本無異。
如不服本裁定，應於送達後5日內，向本院提出抗告狀。
中    華    民    國   111    年    1     月    20    日
                                書記官  董明惠
附表
┌──┬─────┬─────────────────┐
│編號│物品名稱  │沒收                              │
├──┼─────┼─────────────────┤
│1   │吸食器    │未檢出甲基安非他命成分            │
├──┼─────┼─────────────────┤
│2   │吸食器    │未檢出甲基安非他命成分            │
├──┼─────┼─────────────────┤
│3   │吸食器    │檢出甲基安非他命成分，依毒品危害防│
│    │          │制條例第18條第1項前段規定沒收銷燬 │
├──┼─────┼─────────────────┤
│4   │吸食器    │未檢出甲基安非他命成分            │
├──┼─────┼─────────────────┤
│5   │吸食器    │檢出甲基安非他命成分，依毒品危害防│
│    │          │制條例第18條第1項前段規定沒收銷燬 │
└──┴─────┴─────────────────┘